臺灣高等法院高雄分院刑事判決　　　　 94年度上訴字第869號
上　訴　人
即　被　告　　甲○○
選任辯護人　　李衍志　　律師
上列上訴人因搶奪案件，不服臺灣高雄地方法院93年度訴字第14
88號中華民國94年3 月25日第一審判決（起訴案號：臺灣高雄地
方法院檢察署93年度偵字第6549號），提起上訴，本院判決如下
：
     主  文
上訴駁回。
     事  實
一、甲○○患有精神疾病，經診斷為「精神分裂症」，對外界事
    務之知覺理會及判斷作用已有減損，而達精神耗弱之程度。
    於民國（以下同）93年3 月25日12時許，在高雄市鼓山區○○○路49號前，意圖為自己不法之所有，徒手竊取丙○○所
    有車牌號碼QVM-290 號輕型機車1 部得手，旋於同日12時30
    分許，騎乘前揭機車，於高雄市鹽埕區○○○路與大勇路口
    ，趁乙○○販賣公益彩券不備之際，搶奪乙○○所有之吉時
    樂彩卷2 張，得手後逃逸，經乙○○追趕，警方據報後當場
    查獲。
二、案經高雄市政府警察局鹽埕分局移送臺灣高雄地方法院檢察
    署檢察官偵查起訴。
     理  由
一、上訴人甲○○於原審否認上揭犯行，辯稱：車子的鑰匙沒有
    拔，牽車只是到處逛逛而已，彩券是乙○○同意要給我，後
    來又說不給我云云。惟查上揭事實，業據被害人丙○○、乙○○於警訊中指述綦詳，上訴人甲○○對被害人丙○○、乙○○於警訊中之陳述亦不爭執，依刑事訴訟法第159 條之5
    第2 項規定，被害人丙○○、乙○○於警訊中之陳述，自得
    採為証据，復有贓物認領保管收據2 份、照片1 幀附卷可稽
    ，參以上訴人甲○○係於搶奪乙○○彩券之後，經民眾及警
    方追趕於高雄市○○區○○路與必忠街口經警當場查獲，並
    扣得彩券2 張等情，事證明確，其犯行堪以認定。
二、核上訴人甲○○所為係犯刑法第320 條第1 項之竊盜罪、同
    法第325 條第1 項之搶奪罪。上訴人甲○○於竊得機車之後
    ，不到半小時，隨即搶奪他人之財物，時間非常緊接，顯見
    其竊取機車之目的乃在使其搶奪更容易得手，所犯竊盜罪及
    搶奪罪間，有手段、結果之牽連關係，應從一重之搶奪罪論
    處。公訴人認應分論併罰，容有未洽。另上訴人甲○○自服
    役期間開始有精神異常現象，退伍後，呈現答非所問、語無
    倫次、四處遊蕩，患有精神分裂症等情形，業據上訴人之父
    親王元方於原審陳述綦詳，復有中華民國身心障礙手冊、高
    雄市立凱旋醫院診斷書各1 紙在卷可按。又上訴人甲○○經
    原審依職權送高雄市立凱旋醫院精神科實施精神鑑定，依鑑
    定結果所示，上訴人甲○○有明顯聽幻覺、被害等的妄想，
    整體的職業及社交等功能退化，患有精神分裂症，而其約自
    案發前3 個月即未規律服藥，於案發後1 天送院急診時，呈
    現明顯精神狀況，因此可知案發時，上訴人甲○○的精神狀
    況是不甚穩定的，而功能的退化和症狀的干擾，會影響其對
    事情的判斷及分析且顯現衝動，雖未完全影響其不能認知其
    犯罪行為，但亦會有去抑制行為的表現而致犯罪，是上訴人
    甲○○於為上述竊盜及搶奪行為時已達精神耗弱之程度，此
    有高雄凱旋醫院精神鑑定書1 份在卷可憑，上訴人甲○○既
    已達精神耗弱之程度，應依刑法第19條第2 項之規定，減輕
    其刑。
三、原審適用刑法第325 條第1 項、第320 條第1 項、第55條、
    第19條第2 項、第41條第1 項前段、罰金罰鍰提高標準條例
    第1 條前段、第2 條規定，並審酌上訴人甲○○本身精神狀
    態欠佳，對事理之判斷較為薄弱才犯罪，雖危害他人之財產
    安全，惟惡性尚非鉅，參以其智識程度不高、犯罪手段、所
    生之危害，以及其所竊取及搶奪之物品為輕型機車1 部及吉
    時樂彩券2 張，且機車及彩券1 張已交由被害人領回，被害
    人未受重大損失，以及被害人乙○○於警詢時亦表明不用提
    出告訴等一切情狀，量處有期徒刑4 月，並諭知如易科罰金
    以300 元折算1 日。經核原判決認事用法並無不合，量刑亦
    屬適當，上訴人甲○○上訴指摘原判決量刑過重，為無理由
    ，應予駁回。
四、上訴人甲○○經合法傳喚無正當理由於審判期日不到庭，依
    法不待其陳述而逕行判決。
據上論斷，應依刑事訴訟法第368條、371條，判決如主文。
本案經檢察官陳國全到庭執行職務。
中　　華　　民　　國　　94　　年　　9 　　月　　27　　日
                  刑事第六庭    審判長法  官  王憲義
                                      法  官  李淑惠
                                      法  官  張盛喜
以上正本證明與原本無異。
如不服本判決應於收受本判決後10日內向本院提出上訴書狀，其
未敘述上訴理由者，並得於提起上訴後10日內向本院補提理由書
狀（均須按他造當事人之人數附繕本）「切勿逕送上級法院」。
中　　華　　民　　國　　94　　年　　9 　　月　　29　　日
　　　　　　　　　　　　　　　　　　　書記官  林明威
附錄本判決論罪科刑法條：
刑法第320條第1項：
  意圖為自己或第三人不法之所有，而竊取他人之動產者，為竊
  盜罪，處5年以下有期徒刑、拘役或500元以下罰金。
刑法第325條第1項：
  意圖為自己或第三人不法之所有，而搶奪他人之動產者，處6
  月上5年以下有期徒刑。
